臺灣高等法院刑事判決
109年度上訴字第698號
上  訴  人  
即  被  告  李韋杰


選任辯護人  盧天成律師（扶助律師）
上列上訴人因違反毒品危害防制條例案件，不服臺灣臺北地方法
院108年度訴字第697號，中華民國108年12月26日第一審判決（
起訴案號：臺灣臺北地方檢察署107年度偵字第23562、23563號
），提起上訴，本院判決如下：
    主  文
上訴駁回。
    事  實
一、李韋杰明知愷他命、含有氯乙基卡西酮、甲苯基乙基胺戊酮
    及3,4-亞甲基雙氧苯基乙基胺戊酮成分之粉末均為毒品危害
    防制條例第2條第2項第3款所列管之第三級毒品，依法不得
    販賣，竟基於販賣第三級毒品以營利之犯意，於民國107年9
    月25日某時，在臺北市文山區萬隆街之某處，向真實姓名、
    年籍不詳之成年男子，販入第三級毒品愷他命、含有第三級
    毒品氯乙基卡西酮、甲苯基乙基胺戊酮及3,4-亞甲基雙氧苯
    基乙基胺戊酮之咖啡包（下稱毒咖啡包）共100包而持有之
    ，少數供己施用，並於同年月26日、27日以附表編號三所示
    之手機連結網際網路，再以手機通訊軟體微信之廣播助手功
    能，張貼暗示販賣上開愷他命、毒咖啡包之訊息，招攬特定
    多數人與之交易而著手於販賣第三級毒品。嗣於同年月27日
    21時30分許，為警持臺灣臺北地方法院核發之搜索票，在李
    韋杰當時位於新北市○○區○○路○段000○0號0樓住處樓下執行
    搜索而查獲，並扣得如附表所示供其販賣之用之愷他命20包
    、毒咖啡包60包及手機而未遂，始循線查悉上情。
二、案經新北市政府警察局新店分局報告臺灣臺北地方檢察署檢
    察官偵查起訴。 
    理  由
一、證據能力：
    本件認定事實所引用之卷證資料（包含人證、物證、書證，
    詳下述及者），並無證據證明係公務員違背法定程序所取得
    ，與本案亦有自然之關連性，公訴人、被告李韋杰及其辯護
    人迄至本案言詞辯論終結，均不爭執該等卷證之證據能力或
    曾提出關於證據能力之聲明異議，本院認引為證據為適當，
    是依刑事訴訟法第159條之5等規定，下述認定事實所引用之
    證據方法均有證據能力，合先敘明。
二、認定事實：
    上開犯罪事實，業據被告於警詢、偵訊、原審及本院審理時
    均坦承不諱，並有附表編號一至三所示之物扣案可證，且有
    各該編號之毒品鑑定書、搜索票、搜索扣押筆錄、扣押物品
    目錄表、查獲現場及扣押物品照片、手機通訊軟體微信翻拍
    照片等件在卷可稽；被告為智識正常之人，對於愷他命、毒
    咖啡包之交易向為檢警機關嚴予取締之犯罪當知悉，苟無利
    可圖，應無甘冒被查緝法辦重刑之極大風險，且其於原審明
    確供稱其向不詳男子以愷他命1公克新臺幣（下同）1,000元
    至1,100元、毒咖啡包每包200元之代價購入，將愷他命分裝
    後每包賺取200元、毒咖啡包每包賺取200元之利潤出售等語
    （見原審卷第81至82頁筆錄），足認被告如事實欄所載欲販
    賣第三級毒品之行為，客觀上有賺取價差，主觀上確實存有
    以毒品交易從中牟取不法利益之營利犯意甚明，僅因為警及
    時查獲而未能實際售出毒品牟得不法利益。是以，被告之任
    意性自白核與事實相符而可採信，本案事證已臻明確，被告
    犯行洵堪認定，應予依法論科。
三、論罪：
  ㈠核被告所為，係犯毒品危害防制條例第4條第6項、第3項之販
    賣第三級毒品未遂罪。被告意圖販賣而持有第三級毒品之低
    度行為，為被告販賣第三級毒品未遂之高度行為吸收，不另
    論罪。至檢察官起訴書固認被告非法持有第三級毒品純質淨
    重20公克以上，然依附表編號一、二之鑑定結果，難認被告
    所持有之第三級毒品已達總純質淨重20公克以上，故檢察官
    認被告所犯販賣第三級毒品未遂罪吸收持有第三級毒品純質
    淨重20公克以上罪，容有誤會，併此指明。
　㈡刑之減輕事由：
  ⒈被告雖已著手販賣第三級毒品之行為，然因為警先行查獲而
    未遂，其所生損害較既遂犯為輕，爰依刑法第25條第2項之
    規定，按既遂犯之刑減輕之。
  ⒉被告就販賣第三級毒品未遂犯行，於偵查及審理中均坦承不
    諱，是應依毒品危害防制條例第17條第2項之規定，減輕其
    刑，並依法遞減之。
　㈢本案並未因被告所供而查獲其他正犯或共犯：
  ⒈按毒品危害防制條例第17條第1項規定：「犯第4條至第8條、
    第10條或第11條之罪，供出毒品來源，因而查獲其他正犯或
    共犯者，減輕或免除其刑。」其立法意旨在於鼓勵被告具體
    提供其毒品上游，擴大追查毒品來源，俾有效斷絕毒品之供
    給，以杜絕毒品泛濫，祇須被告願意供出毒品來源之上手，
    因而查獲其他正犯或共犯者，即可邀減輕或免除其刑之寬典
    。所謂「供出毒品來源，因而查獲」，係指被告翔實供出毒
    品來源之具體事證，因而使有偵查（或調查）犯罪職權之公
    務員知悉而對之發動偵查（或調查），並因而查獲者而言。
    而其中所言「查獲」，除指查獲該其他正犯或共犯外，並兼
    及被告所指其毒品來源其事。故被告雖已供出毒品來源，仍
    須偵查機關因其供述而查獲其他正犯或共犯者，始應依該規
    定減輕或免除其刑，雖供出毒品來源，惟檢警機關並未因其
    供述而查獲，則法院未依上述規定減輕或免除其刑，於法尚
    無不合；又若雖供出毒品來源，但未查獲其他正犯或共犯，
    或於供出毒品來源之前，有偵查犯罪職權之公務員已知悉該
    正犯或共犯，自非經其供出毒品來源因而查獲，均無上開條
    項減輕或免除其刑之適用（最高法院99年度台上字第4785號
    、101年度台上字第4702號判決意旨參照；另108年度台上字
    第3493號判決之案例即該案被告所供毒品來源業經檢察官為
    不起訴處分，而認並未因被告所供而查獲其他正犯或共犯，
    均同上意旨)。
  ⒉經查，被告雖供出其毒品來源為「平安」即鄒沛安，且稱鄒
    沛安於107年9月23日22時許，在臺北市○○區○○街00巷0○0號0
    樓，以1包毒咖啡包250元之價格及1公克毒品愷他命900元之
    價格販售毒品咖啡包350包及愷他命80公克予被告，然上情
    經臺灣臺北地方檢察署檢察官偵查後，以本案被告所證買毒
    情節，種類、數量先後歧異，鄒沛安並未為警查獲持有任何
    毒品，尚無其他補強事證可認鄒沛安於上開時間販售該兩種
    毒品予本案被告，因而以108年度偵字第11810號為不起訴處
    分確定（見本院卷第61至63頁），又鄒沛安涉嫌於107年9月
    30日販賣毒咖啡包及梅片予本案被告之情，亦據同署檢察官
    認鄒沛安之犯罪嫌疑不足而另以108年度偵字第11811號為不
    起訴處分確定（見本院卷第65至67頁），且該案鄒沛安之涉
    嫌販毒時間已係本案查獲之後，自與被告供出本案毒品「來
    源」無關，是依據前揭說明，本案既然未因被告供出毒品來
    源而查獲其他正犯或共犯，自無毒品危害防制條例第17條第
    1項規定之適用。
四、駁回上訴之理由：
  ㈠原審基於相同之認定，以被告罪證明確，適用毒品危害防制
    條例第4條第6項、第3項、第17條第2項、第19條第1項，刑
    法第11條、第25條第2項、第38條第1項等規定，並審酌被告
    漠視國家杜絕毒品犯罪之禁令與嚴刑，仍意圖營利販賣第三
    級毒品，助長施用毒品行為，直接戕害國民身心健康，間接
    危害社會、國家健全發展，惟念及被告犯後始終坦承犯行，
    足徵其尚具悔意，併考量其所販賣之毒品種類、數量、對價
    ，兼衡被告之智識程度、自述有即將出生之子女及從事市場
    工作之家庭經濟狀況，暨其動機、手段、素行等一切情狀，
    量處有期徒刑1年9月；並就沒收部分說明：①扣案如附表編
    號一、二所示之毒品，為本案查獲被告販賣未遂之第三級毒
    品，已如前述，均屬違禁物，不問屬於犯罪行為人與否，均
    應依刑法第38條第1項之規定，宣告沒收之。而包裝上開毒
    品之包裝袋，仍會殘留微量毒品而無法完全析離，併予宣告
    沒收。至於鑑驗耗損之毒品，因已滅失，則不予宣告沒收。
    ②扣案如附表編號三所示之手機，係被告所有，用以聯絡販
    賣毒品交易事宜所用，業據被告供承在卷（見原審卷第81、
    83頁筆錄），並有上開微信之廣播助手功能，張貼販賣第三
    級毒品訊息翻拍照片在卷可考（見偵23562卷第45至46頁）
    ，是應依毒品危害防制條例第19條第1項規定宣告沒收。③附
    表編號四所示之現金，因本件被告未及賣出交付毒品而未遂
    ，自不因毒品交易獲有犯罪所得，且無證據可證明與被告本
    案犯行有關，爰不予宣告沒收。經核原審認事用法並無違誤
    ，量刑亦稱妥適，且所宣告之刑，已係遞減其刑後之法定最
    低刑度，自無過重之問題。
  ㈡被告上訴稱：①先前判刑之藥事法案件與本案為同一行為；②
    請求依刑法第59條酌減其刑並從輕量刑。然而：
  ⒈被告另案轉讓偽藥犯行與本案無關：
　　查被告基於轉讓第三級毒品犯意，於107年9月22日20時許，
    在臺北市○○區○○街00巷0○0號0樓，無償提供約5公克之愷他
    命予在場之友人鍾承穎及洪義傑施用，因而犯藥事法第83條
    第1項之轉讓偽藥罪，經檢察官聲請簡易判決處刑後，由原
    審法院另案以108年度簡字第1741號判決判處有期徒刑2月確
    定（見本院卷第93至97頁），是依上開另案確定判決之認定
    ，被告該次轉讓愷他命之日期為107年9月22日，但本案其向
    不詳男子購買愷他命及毒咖啡包共100包之日期為107年9月2
    5日，顯然另案轉讓時間在前，本案意圖營利而販入時間在
    後，兩案並無任何同一行為或一罪關係之問題，本案自得另
    予論處，被告此部分上訴意旨容有誤會，並無理由。
　⒉本案無從酌減其刑：　
　⑴按刑法第59條所規定之酌量減輕其刑，係裁判上之減輕，必
    以犯罪之情狀顯可憫恕，認為科以最低度刑仍嫌過重者，始
    有其適用。如別有法定減輕之事由者，應優先適用法定減輕
    事由減輕其刑後，猶嫌過重時，方得為之（最高法院98年度
    台上字第6342號、88年度台上字第1862號判決意旨參照）。
    又所謂「犯罪之情狀」，與同法第57條規定科刑時應審酌之
    一切情狀，並非有截然不同之領域，於裁判上酌減其刑時，
    應就犯罪一切情狀（包括第57條所列舉之10款事項），予以
    全盤考量，審酌其犯罪有無可憫恕之事由，即有無特殊之原
    因與環境，在客觀上足以引起一般同情，以及宣告法定低度
    刑，是否猶嫌過重等等，以為判斷（最高法院95年度台上字
    第6157號判決意旨參照）。
  ⑵被告所犯毒品危害防制條例第4條第6項、第3項之販賣第三級
    毒品未遂罪，經依同條例第17條第2項、刑法第25條第2項規
    定遞減輕其刑後，最低本刑已降至有期徒刑1年9月，已有相
    當之減輕，考量被告販賣毒品欲牟己私利，助長毒品於國內
    之流通、氾濫，對社會危害之深且廣，此乃一般大眾普遍週
    知之事實，被告甘冒重罪、重刑而為之，實難認該行為有何
    在客觀上足以引起一般人同情而顯然可憫、情輕法重之處，
    是本案尚無從依刑法第59條規定酌減其刑，原審量處有期徒
    刑1年9月，已係從輕論處，辯護人請求酌減其刑，於法不合
    。
　⒊從而，被告上訴為無理由，應予駁回。　
據上論斷，應依刑事訴訟法第368條，判決如主文。
本案經檢察官盧慧珊提起公訴，檢察官蔡名堯到庭執行職務。
中　　華　　民　　國　　109 　年　　4 　　月　　14　　日
                  刑事第八庭  審判長法  官  陳世宗 
                                    法  官  周明鴻
                                    法  官  吳勇毅 
以上正本證明與原本無異。
如不服本判決，應於收受送達後20日內向本院提出上訴書狀，其
未敘述上訴之理由者並得於提起上訴後20日內向本院補提理由書
（均須按他造當事人之人數附繕本）「切勿逕送上級法院」。
                                    書記官  許家慧
中　　華　　民　　國　　109 　年　　4 　　月　　14　　日
附表：
編號 物品名稱及數量 相關卷證出處 一 含有第三級毒品愷他命成分之白色或透明晶體20包（驗餘淨重13.7123公克，含無法完全析離之外包裝袋21個） 一、臺北榮民總醫院107年11月9日北榮毒鑑字第C0000000號毒品成分鑑定書（見偵23562卷第163頁）。 二、扣押物品清單（見原審卷第35頁）、新北市政府警察局新店分局扣押物品目錄表（見偵23562卷第95頁）。 二 含有第三級毒品氯乙基卡西酮、甲苯基乙基胺戊酮、3,4-亞甲基雙氧苯基乙基胺戊酮成分之咖啡包60包（褐色粉末、驗前總毛重629.36公克、驗前總淨重約564.56公克、推估含氯乙基卡西酮之驗前總純質淨重約11.29公克，含無法完全析離之外包裝袋60袋） 一、內政部警政署刑事警察局107年12月6日刑鑑字第1070099596號鑑定書（見偵23562卷第161至162頁）。 二、扣押物品清單（見原審卷第35頁）、新北市政府警察局新店分局扣押物品目錄表（見偵23562卷第95頁）。 三 IPhone6金色手機1支（含門號0000000000號SIM卡1枚） 新北市政府警察局新店分局扣押物品目錄表（見偵23562卷第95頁）。 四 現金1萬9,200元（千元鈔19張、百元鈔2張）